【裁判字號】    98,易,173
【裁判日期】    980804
【裁判案由】    竊盜
【裁判全文】
臺灣雲林地方法院刑事判決               98年度易字第173號
公  訴  人  臺灣雲林地方法院檢察署檢察官
被      告  乙○○
                    （另案於臺灣雲林第二監獄執行中）
上列被告因竊盜案件，經檢察官提起公訴（98年度偵字第480 號
），本院判決如下：
    主  文
乙○○犯竊盜罪，累犯，處有期徒刑玖月。
    犯罪事實
一、乙○○前(一)於民國77年間，因犯竊盜罪，經臺灣臺中地方法
    院以77年度易字第2023號判處有期徒刑6 月，緩刑4 年確定
    ，嗣經撤銷緩刑，並經減為有期徒刑3 月確定。(二)因犯竊盜
    罪，經同院以81年度易字第4980號判處有期徒刑8 月確定。
    (三)因犯竊盜罪，經本院以85年度易字第32號判處有期徒刑6
    月確定。(四)因違反麻醉藥品管理條例等案件，經本院以85年
    度易字第148 號分別判處有期徒刑6 月、罰金新臺幣（下同
    ）3,000 元確定。上開(三)、(四)案件判處有期徒刑部分，並經
    本院以85年度聲字第905 號更定應執行刑為有期徒刑10月確
    定，於86年1 月28日縮刑期滿執行完畢。(五)因犯竊盜罪，經
    本院以86年度易字第752 號判處有期徒刑8 月確定，於92年
    3 月31日縮刑期滿執行完畢，素行已不端。詎仍不知悛悔，
    於96年7 月13日17時（起訴書誤載為96年7 月14日17時許）
    ，騎乘機車行經雲林縣斗六市○○○路巨林水果行前，見甲
    ○○所騎乘車牌號碼QR7-677 號輕型機車亦停放於該處，認
    有機可乘，乃意圖為自己不法之所有，於該日17時3 分14秒
    許，徒手撬開甲○○機車之置物箱後，再竊取甲○○置於其
    內之皮包（內有身分證、健保卡、機車駕照、汽車駕照、車
    牌號碼QR7-677 號機車之行車執照及零錢若干），並置於其
    褲子右側口袋後逃逸。嗣經甲○○報警，並經員警依監視錄
    影器畫面循線查獲，始悉上情。
二、案經雲林縣警察局斗六分局報告臺灣雲林地方法院檢察署檢
    察官偵查起訴。
    理  由
壹、程序（即證據能力）部分：
一、按被告以外之人於審判外之言詞或書面陳述，除法律有規定
    者外，不得作為證據，刑事訴訟法第159 條第1 項定有明文
    ；復按被告以外之人於審判外之陳述，雖不符前4 條之規定
    ，而經當事人於審判程序同意作為證據，法院審酌該言詞陳
    述或書面陳述作成時之情況，認為適當者，亦得為證據；當
    事人、代理人或辯護人於法院調查證據時，知有第159 條第
    1 項不得為證據之情形，而未於言詞辯論終結前聲明異議者
    ，視為有前項之同意；同法第159 條之5 規定甚明。被告及
    檢察官對於甲○○之警詢筆錄及檢察事務官之訊問筆錄，於
    本院言詞辯論終結前，均未對於證據能力聲明異議，本院審
    酌上開筆錄製作過程並無不法情事，且於製作完成均交其等
    親閱內容，經確認無訛後簽名，足認上開筆錄確係本於證人
    之陳述內容所製作，證據取得過程並無瑕疵，與本案待證事
    實間具有關聯性，以之為本案證據尚無不當，得作為證據使
    用。
二、次按被告以外之人於偵查中向檢察官所為之陳述，除顯有不
    可信之情況者外，得為證據，刑事訴訟法第159 條之1 第2
    項定有明文。本件證人甲○○在檢察官偵查中具結後所為之
    陳述，因檢察官原則上均能遵守法律規定，不致違法取供，
    且其於偵查中向檢察官所為之陳述業經具結，又無顯不可信
    之情況，揆諸前開規定，證人甲○○上開於偵查中向檢察官
    所為業已具結之陳述，自得作為證據使用。
三、至其餘資以認定本案犯罪事實之非供述證據（詳後敘述），
    亦查無違反法定程序取得之情形，依同法第158 條之4反 面
    規定，洵具證據能力，合先敘明。
貳、實體部分：
一、訊據被告固承認於96年7 月13日17時許有騎乘機車，行經雲
    林縣斗六市○○○路巨林水果行前，並在被害人甲○○所騎
    乘之車牌號碼QR7-677 號輕型機車附近徘徊，並打開該機車
    之置物箱等情，惟矢口否認有何竊盜犯行，辯稱：當天係載
    伊之太太去巨林水果行買水果，且上開機車上並無伊之指紋
    云云。
二、惟查：
    (一)被害人甲○○證稱：伊在巨林水果行前將皮包放入機車置
      物箱時，被告站在旁邊，伊離開巨林水果行後騎車前往約
      200 公尺處買菜，停車後即發現皮包已遭竊，皮包內有身
      分證、健保卡、機車駕照、汽車駕照、車牌號碼QR7-677
      號機車之行車執照及零錢若干等語（警卷第4 頁、偵卷第
      25、32、33頁）。查被害人於96年7 月13日17時2 分許，
      有開啟機車置物箱，被告當時確於上開機車附近徘徊等情
      ，有本院98年5 月12日勘驗筆錄可稽（本院卷第29、30頁
      ），被害人既於將上開皮包放入置物箱後，騎乘機車至下
      一地點時即發現遭竊，則被害人之皮包確係於犯罪事實欄
      所載之時、地遭竊，已無疑義。
    (二)被告雖仍以前開情詞置辯，然查：
      1.經本院勘驗巨林水果行監視器錄影翻拍光碟之結果為：
        「…
          三16:57:50：
            乙○○轉身走到路旁，沿著停放在路旁之機車走動
            ，走到紅色機車【即QR7-677 號機車】旁停下，並
            左右張望。乙○○做出整理褲管之動作。
          …
          五16:59:31：
            乙○○微彎下腰，但又立即轉身面向其騎乘之機車
            後，才又轉身面向紅色機車。乙○○係彎著腰，手
            部亦有動作，並可看到紅色機車之座墊有被些微拉
            起，又立即蓋上。之後乙○○拉了其褲管後，又轉
            身面向其機車，並不時地左右張望。
          …
          七17:00:23：
            乙○○轉身面向紅色機車，其先微彎腰，但一見到
            後方有人走近又立即站直身體，並不時張望。隨後
            其再度彎下腰，紅色機車之座墊有被些微拉起，又
            立即蓋上。
          …
          十17:02:44：
            紅色機車車主【即被害人甲○○】走回其機車旁，
            並開啟其機車座墊，整理其置物箱內的東西，然後
            才蓋上座墊走向馬路。
          十一17:03:11：
            乙○○緩步地向馬路方向走去，然後在紅色機車的
            座墊旁停下，其一邊張望四周，一邊彎下腰，然後
            可以看到紅色機車之座墊有被拉開一點點，就被立
            即蓋上，乙○○立即彎下腰，並將物品塞進其褲子
            右側之囗袋。」
       （本院卷第29頁反面、第30頁）
      2.依上開勘驗筆錄所載，被告一再於被害人之機車附近徘
        徊，並四處張望，無人注意時即彎下腰，試圖打開被害
        人機車之座墊，遇有人靠近隨即站直身體，最後並將物
        品塞入其褲子右側之口袋。若確如被告所辯，伊係載伊
        之太太前往巨林水果行買水果，並無竊取被害人皮包云
        云，則被告當可陪同伊之太太進入巨林水果行內選購水
        果，或在一旁等候，何需於被害人之機車附近徘徊，並
        打開被害人機車座墊？又被害人之皮包既於上開時地遭
        竊，且被害人於將皮包放入機車置物箱內後迄發現遭竊
        時，除被告外並無其他人打開機車置物箱，則雖自上開
        監視器錄影畫面無法清晰看出被告於機車座墊打開後，
        放入其褲子右側口袋之物品為何，亦無礙此部分事實之
        認定。
      3.綜上觀之，足認被告確實於上開時、地於被害人之機車
        附近徘徊，並趁無人注意時，打開上開機車之置物箱，
        再將竊得之物品放入其褲子右側之口袋等情，應屬無誤
        。被告前開所辯，顯係卸責之詞，無法採信。從而，本
        件事證明確，被告犯行堪以認定，應依法論科。
三、核被告乙○○所為，係犯刑法第320 條第1 項之竊盜罪。再
    被告有如犯罪事實欄所載徒刑執行完畢之前科紀錄，有卷附
    臺灣高等法院被告前案紀錄表可按，其於受徒刑之執行完畢
    後，5 年以內故意再犯本件有期徒刑以上之罪，為累犯，應
    依刑法第47條第1 項規定加重其刑。爰審酌被告前有如犯罪
    事實欄所載多次竊盜前科，犯罪手法均係行竊被害人機車置
    物箱內之物品，有臺灣高等法院被告前案紀錄表及各該判決
    書在卷可按，素行不良，為圖謀己私之利益便利，不知尊重
    他人之財產權，竊取他人財物，守法觀念淡薄，其前所受之
    刑罰顯不足喝阻被告再犯。又被告與本件被害人甲○○並不
    相識，見有機可趁，隨即行竊，顯見為隨機性犯罪，造成社
    會恐慌、不安，被害人除需擔心證件遭冒用為犯罪行為外，
    更需花費勞力、時間、費用辦理證件遺失補辦等相關手續，
    然被告卻未曾因此對被害人心生愧懟，亦未將所竊取之現金
    、證件返還予被害人。又被告行竊被害人之皮包時，雖遭監
    視錄影，仍多番矯飾推諉，毫無悔悟之心，其對法治之漠視
    心態至明，惡性顯見非輕，非科予適當之刑，焉收警惕教化
    之效等一切情狀，並參酌被告犯罪所生損害，認檢察官具體
    求處有期徒刑1 年仍稍嫌過重，故量處如主文所示之刑，以
    資懲戒。
四、至於公訴人雖併聲請依竊盜犯贓物犯保安處分條例第3 條第
    1 項規定對被告宣告強制工作，惟按「18歲以上之竊盜犯、
    贓物犯，有犯罪之習慣者，得於刑之執行前，令入勞動場所
    強制工作」，竊盜犯贓物犯保安處分條例第3 條第1 項固有
    明文規定，然此所稱「有犯罪之習慣」，實與「有犯罪前案
    紀錄」不同，而是指犯罪已成為其日常之慣性行為（最高法
    院73年度臺上字第981 號判決意旨參照）。查，本案依卷附
    事證資料，被告雖有多次竊盜之前科紀錄，惟依其竊盜犯罪
    之間隔及次數而言，尚難認竊盜已成其日常之慣性行為，檢
    察官亦未就上開事實舉證，自難認被告所為已該當上開宣告
    強制工作之要件。況按「應執行之刑未達1 年以上者，不適
    用本條例」，竊盜犯贓物犯保安處分條例第2 條第4 項定有
    明文，本院經審酌本件係被告1 人前往案發地點而徒手竊取
    ，被害對象僅有1 人，犯案手法十分簡單，顯非計畫性之犯
    罪集團，經綜合其所表現之危險性及對其未來之期待性等情
    以觀，認對其宣告有期徒刑9 月，應足生警惕之效。是本件
    被告應執行之刑既未達1 年以上，參諸前開規定，即不符宣
    告強制工作之要件，是此部分檢察官之請求，尚無宣告之必
    要，併此敘明。
據上論斷，應依刑事訴訟法第299 條第1 項前段，刑法第320 條
第1 項、第47條第1 項，刑法施行法第1 條之1 第1 項、第2 項
前段，判決如主文。
本案經檢察官林豐正到庭執行職務。
中    華    民    國    98    年    8     月    4     日
                  刑事第一庭       審判長法  官 陳宏卿
                                         法  官 劉國賓
                                         法  官 陳美利
以上正本證明與原本無異。
如不服本判決，應於判決送達後10日內向本院提出上訴狀（須附
繕本），並應敘述具體理由；其未敘述上訴理由者，應上訴期屆
滿後20日向本院補提理由書（均須按他造當事人之數附繕本）。
「切勿逕送上級法院 」
                                         書記官  王秀如
中    華    民    國    98    年    8     月    4     日
附錄本案論罪科刑法條：
刑法第320 條第1 項
意圖為自己或第三人不法之所有，而竊取他人之動產者，為竊盜
罪，處 5 年以下有期徒刑、拘役或 5 百元以下罰金。
意圖為自己或第三人不法之利益，而竊佔他人之不動產者，依前


司法院資訊處製作；財團法人民間司法改革基金會備份。
